臺灣桃園地方法院民事判決　九十二年度訴字第一四○五號
　　原　　　告　乙○○○
　　訴訟代理人　林清漢律師
　　被　　　告　甲○○
右當事人間請求損害賠償事件，原告就本院九十年度交易字第一七九號過失致死刑事
案件提起附帶民事訴訟（九十年度交附民字第六○號），經刑事庭裁定移送前來，於
民國九十三年四月二十九日辯論終結，本院判決如左：
    主      文
被告應給付原告新台幣肆拾萬元，及自民國九十年五月十六日至清償日止，按週年利
率百分之五計算之利息。
原告其餘之訴駁回。
訴訟費用由被告負擔百分之二十一，餘由原告負擔。
本判決第一項得假執行。
原告其餘假執行之聲請駁回。
    事      實
甲、原告方面：
一、聲明：
（一）被告應給付原告新台幣（下同）一百九十萬元，及自起訴狀繕本送達之翌日起
      至清償日止，按週年利率百分之五計算之利息。
（二）願供擔保，請求宣告假執行。
二、陳述：
（一）被告於民國八十八年九月二十一日晚上九時許，駕駛車號ＭＳ─四七二八號自
      用小客車，由桃園縣平鎮市往大溪鎮○○○路方向行駛，同日晚上九時三十分
      許，行經桃園縣大溪鎮○○路與仁和路交岔口，適逢九二一地震造成該路口號
      誌故障，因停電無法正常運作，成為無號誌之交岔路口，且天雨視線不佳，本
      應注意減速慢行，作隨時停車之準備，及駕駛人應注意車前狀況，隨時採取必
      要之安全措施，而依當時情形，又無不能注意之情事，竟疏於注意，仍以時速
      六十公里以上之高速通過該路口，適有訴外人丙○○駕駛車號ＤＣ─八八五二
      號自用小客貨車，搭載被害人洪桂桃、洪桂蟬及洪桂蟬之二名子女，沿埔頂路
      往龍潭鄉方向行駛欲返回家中，與被告所駕駛之車輛發生碰撞，丙○○所駕駛
      之車輛因而翻覆，而壓迫車內所載洪桂桃，造成洪桂桃及其腹中胎兒洪映偉相
      繼死亡。
（二）原告為洪桂桃之母，爰依民法第一百八十四條、第一百九十四條之規定，請求
      被告賠償精神慰撫金一百九十萬元。
三、證據：提出死亡證明書、相驗屍體證明書各乙件為證。
乙、被告方面：
一、聲明：原告之訴駁回。
二、陳述：其對本件車禍之發生並無過失，縱有過失，惟丙○○駕車亦有過失，且洪
    桂桃乘坐小客車前座未繫安全帶，致使丙○○所駕駛之車輛翻覆時，遭車輛壓到
    而死亡，其就損害之結果亦有過失。
丙、本院依職權調閱台灣桃園地方法院檢察署八十八年度相字第一四二五號相驗卷、
　　九十年度偵字第四三一四號偵查卷、本院九十年度交易字第一七九號刑事卷，並
　　向財政部台灣省北區國稅局大溪稽徵所調閱兩造八十七年、八十八年之所得稅申
　　報及財產歸戶資料。
    理　    由
一、原告起訴主張：被告於八十八年九月二十一日晚上九時許，駕駛車號ＭＳ─四七
    二八號自用小客車，由桃園縣平鎮市往大溪鎮○○○路方向行駛，同日晚上九時
    三十分許，行經桃園縣大溪鎮○○路與仁和路交岔口，適逢九二一地震造成該路
    口號誌故障，因停電無法正常運作，成為無號誌之交岔路口，且天雨視線不佳，
    被告疏於注意，仍以時速六十公里以上之高速通過該路口，適有丙○○駕駛車號
    ＤＣ─八八五二號自用小客貨車，搭載洪桂桃及洪桂蟬及洪桂蟬之二名子女，沿
    埔頂路往龍潭鄉方向行駛欲返回家中，與被告所駕駛之車輛發生碰撞，丙○○所
    駕駛之車輛因而翻覆，而壓迫車內所載洪桂桃，造成洪桂桃及其腹中胎兒洪映偉
    相繼死亡，原告為洪桂桃之母，爰依民法侵權行為之法律關係請求被告賠償精神
    慰撫金一百九十萬元等語。被告則以：其對本件車禍之發生並無過失，縱有過失
    ，丙○○之駕車行為亦有過失，且洪桂桃疏未繫安全帶，致使車輛翻覆時遭車輛
    壓到而死亡，亦有過失等語，資為抗辯。
二、原告主張被告於右揭時、地，駕駛車號ＭＳ─四七二八號自用小客車，與丙○○
    所駕駛車號ＤＣ─八八五二號自用小客貨車發生車禍，造成丙○○車內所搭載洪
    桂桃及其腹中胎兒洪映偉因車輛翻覆遭壓於車下而相繼死亡等情，為被告所不爭
    執，復有原告提出之死亡證明書、相驗屍體證明書為證，堪信為真實。被告雖抗
    辯其於本件車禍之發生並無過失云云，惟查：
（一）依台灣桃園地方法院檢察署八十八年度相字第一四二五號相驗卷所附之道路交
      通事故調查報告表上之現場圖及現場照片（見該相驗卷第三、二四、二五頁）
      顯示，肇事地點為劃有中央分向限制線之交岔路口，肇事後被告駕駛之自用小
      客車停於大溪鎮○○路○段二四五號牆壁前，偏離原行駛車道已遠，且其車頭
      於撞擊牆壁後幾至全毀，而丙○○所駕駛之自用小客貨車於車禍後翻覆因搶救
      傷患已移正，停放在埔頂路往員林路方向之行人穿越道上，其車頭右側凹陷，
      現場無明顯剎車痕跡等情，以被告所駕駛車輛於車禍發生後猶偏離原行駛車道
      行駛甚遠，且其車頭撞擊民宅牆壁幾達全毀等情觀之，足見被告於車禍發生撞
      擊後，猶以相當大之衝撞力偏駛而撞擊民宅牆壁，致車頭嚴重受損，故被告駕
      車經過前開交岔路口之車速顯然不低。
（二）本件車禍之目擊證人莊秋慶於警詢時證稱：「當時我駕車行駛車禍現場時，看
      到有一部廂型車由八德往大溪方向行駛，另有一部自小客車由中壢往大溪方向
      行駛，兩部車子就在路口相撞」「兩部車子相撞之後，自小客車ＭＳ─四七二
      八號的車子就衝到路邊的民宅，另一個自小客車ＤＣ─八八五二號，在路口迴
      轉後翻車，壓到一個女生」「兩部車子車速都很快，可能有六十公里以上」（
      見前揭相驗卷第二二、二三頁）等語；於台灣桃園地方法院檢察署偵查中證稱
      ：「當時因地震停電，沒號誌燈，而二車速度均很快，約六十公里以上」「（
      何車先路口？）幾乎同時到」「（二車到路口有減速？）沒看到減速情形」（
      見前揭相驗卷第三二、三三頁）等語；於本院刑事庭審理九十年度交易字第一
      七九號案件時證稱：「我跟廂型車是對向，走同條路，但是對向，當時我開車
      載我太太」「當時雖然全省停電，但路口只有三部車，所以我對當時的情形看
      得很清楚，而且兩部車子的人都是我救出來的，當時我在埔頂路」「因為我在
      路口，我發現兩部車的車速都很快，他們很快閃過來，我看到車燈很猛的衝過
      來，我覺得兩車的車速相當快，而廂型車上有瓦斯桶，所以我先停下來，我看
      到兩車的車頭互撞，廂型車調頭迴轉後翻車，自小客車則往右仁和路撞人家的
      鐵門」「當時只有三部車子，我看到車燈快速往路口衝過來，兩部車都有閃遠
      近燈，很遠的地方就閃，因為他們都不想讓對方，該處沒有紅綠燈，他們都急
      速行駛，所以才會撞上，而我是停在路邊讓他們先過」（見該卷一三七、一三
      八頁）等語明確，證人莊秋慶與被告、丙○○素不相識，亦無仇隙，其歷次警
      詢、偵、審證述復均一致且與前揭現場圖之記載相符，應堪採信，故認被告駕
      車經過車禍之交岔路口確有以六十公里以上之高速行駛。
（三）按行車速度，依標誌或標線之規定；又車輛行經無號誌之交岔路口，應減速慢
      行，作隨時停車之準備；汽車行駛時，駕駛人應注意車前狀況，並隨時採取必
      要之安全措施，道路交通安全規則第九十三條第一項第三款、第九十四條第三
      項分別定有明文。本件車禍發生之交岔路口為行車速度時速四十公里之路段，
      且因地震停電緣故，交通號誌無法正常運作，被告駕車行經該交岔路口時，不
      僅未減速慢行，猶以時速六十公里以上之高速行駛，復未注意車前狀況，違背
      上開規定，致與丙○○所駕駛之自用小客貨車發生碰撞，其有過失至為顯然；
      而本件經送請台灣省桃園縣區車輛行車事故鑑定委員會鑑定結果，亦認被告駕
      駛自用小客車行近無號誌交岔路口未減速慢行，為本件車禍肇事原因，有前揭
      刑事卷附之該會九十二年二月二十七日府車鑑桃字第九一一七二七號函附之鑑
      定意見（見前揭刑事卷第一四四、一四五頁）可參，且被害人洪桂桃之死亡與
      被告之過失行為間有相當因果關係，是被告抗辯就本件車禍之發生無過失責任
      云云，不足採信。
三、按因故意或過失，不法侵害他人之權利者，負損害賠償責任；不法侵害他人致死
    者，被害人之父、母、子、女及配偶，雖非財產上之損害，亦得請求賠償相當之
    金額，民法第一百八十四條第一項前段、第一百九十四條分別定有明文。本件因
    被告之過失駕駛行為致原告之女洪桂桃死亡，原告請求被告負損害賠償責任，於
    法洵無不合。按慰撫金之賠償得參酌雙方身分資力與加害程度，及其他各種情形
    核定相當之數額（最高法院五十一年台上字第二二三號判例參照）。本件原告年
    邁之際，因本件事故驟失愛女，天人永別，家庭歡樂不再，悲慟恆難以言喻，無
    從彌補，精神上痛苦，不言可喻。查原告未受教育，亦無工作，名下無財產，被
    告高中畢業，原在旅行業工作，現失業中，名下有房地及車輛各乙筆等情，有兩
    造之所得稅申報及財產資料在卷可佐，茲審酌兩造之身分、地位、資力、被告過
    失情節，原告所受痛苦等情形，認原告請求被告賠償精神慰撫金以一百萬元為適
    當，逾此範圍之請求，應予駁回。
四、按損害之發生或擴大，被害人與有過失者，法院得減輕賠償金額，或免除之，民
    法第二百十七條第一項定有明文。又按乘坐他人所駕駛之汽車因駕駛人之過失而
    發生死亡之事故，乘客係因藉駕駛人載送而擴大其活動範圍，駕駛人為之駕駛汽
    車，應認係乘客之使用人，仍得類推適用民法第二百二十四條規定而依同法第二
    百十七條第一項規定，減輕賠償金額（最高法院七十四年台上字第一一七○號判
    例意旨參照）。經查，本件事故之發生被告固有駕車行經無號誌交岔路口疏未減
    速慢行之過失，惟丙○○亦有駕車行經交岔路口，未暫停讓右方車先行，且以時
    速六十公里以上之速度駛入該交岔路口之過失，此為丙○○於前揭刑事案件偵查
    、審理中自承在卷，且前揭台灣省桃園縣區車輛行車事故鑑定委員會鑑定意見亦
    認：丙○○駕駛自用小客貨車未讓右方車先行，同為本件車禍發生之原因，被害
    人洪桂桃係乘坐丙○○所駕駛之車輛而發生車禍，其係藉丙○○之載送而擴大其
    活動範圍，應認丙○○為其使用人，故洪桂桃應承擔丙○○對本件車禍之過失。
    再者，被害人洪桂桃於車禍發生時，因所乘坐之車輛翻覆，被壓於車下而死亡等
    情，為原告所不爭執，足見洪桂桃坐於車輛前座確有未繫安全帶之情形，且其未
    繫安全帶就本件車禍損害之擴大與有過失。本院斟酌肇事情節及被告、丙○○、
    洪桂桃之過失情形，認被告與丙○○、洪桂桃各負擔百分之六十及百分之四十之
    過失責任。原告既應承擔丙○○、洪桂桃之過失責任，則其前開所得請求之部分
    ，經酌減百分之六十後請求金額為四十萬元。
五、綜上所述，原告依侵權行為之法律關係，請求被告給付原告四十萬元，及自起訴
    狀繕本送達被告之翌日即九十年五月十六日起至清償日止，按週年利率百分之五
    計算之利息，洵屬有據，應予准許。至超過上開部分之請求，即屬無據，應予駁
    回。
六、原告陳明願供擔保，聲請宣告假執行，經核原告勝訴部分，所命給付金額未逾五
    十萬元，依民事訴訟法第三百八十九條一項第五款之規定，爰依職權宣告假執行
    ；至於原告敗訴部分，既經駁回，其假執行之聲請，失所附麗，應併予駁回。
七、據上論結，原告之訴一部有理由，一部無理由，依民事訴訟法第七十九條，第三
    百八十九條第一項第五款，判決如主文。
中　　　華　　　民　　　國　　九十三　　年　　　五　　　月　　十三  　　日
                                    臺灣桃園地方法院民事第一庭
~B法　　　官　賴惠慈
右為正本係照原本作成
如對本判決上訴，須於判決送達後廿日內向本院提出上訴狀
中　　　華　　　民　　　國　　九十三　　年　　　五　　　月　　十三　　　日
~B法院書記官　王曉雁
